【裁判字號】    98,訴,1157
【裁判日期】    980722
【裁判案由】    違反毒品危害防制條例
【裁判全文】
臺灣彰化地方法院刑事判決              98年度訴字第1157號
公  訴  人  臺灣彰化地方法院檢察署檢察官
被      告  林靜森
上列被告因違反毒品危害防制條例案件，經檢察官提起公訴（98
年度毒偵字第987 號），本院合議庭裁定改由受命法官獨任以簡
式審判程序審理，判決如下：
    主  文
林靜森施用第一級毒品，處有期徒刑捌月。
    犯罪事實
一、林靜森前因施用毒品案件，經本院於民國89年4 月26日，以
    89年度毒聲字第2159號裁定送觀察、勒戒，因有繼續施用毒
    品之傾向，再經本院於同年5 月23日，以89年度毒聲字第25
    67號裁定令入戒治處所施以強制戒治，再經本院於同年11月
    10日，以89年度毒聲字第5220號裁定停止戒治，所餘期間交
    付保護管束，後經本院90年2 月14日，以90年度毒聲字第66
    4 號裁定撤銷停止戒治，令入戒治處所繼續施以強制戒治，
    並於90年9 月17日執行完畢釋放，並由臺灣彰化地方法院檢
    察署檢察官於90年11月8 日，以90年度戒毒偵字第1627、16
    28、1629及1630號為不起訴處分確定。詎其於前揭強制戒治
    執行完畢釋放後5 年內，復因施用第一級毒品案件，經本院
    於91年7 月23日，以91年度毒聲字第1833號裁定令入戒治處
    所施以強制戒治1 年，並以92年度訴緝字第36號判刑確定後
    ，仍不知悔改，復基於施用第一級毒品海洛因之犯意，於98
    年3 月9 日上午9 時許，在彰化縣員林鎮○○路○段2 巷90
    號住處，以海洛因摻水用針筒注射體內之方式，施用第一級
    毒品海洛因1 次。嗣因另案為臺灣彰化地方法院檢察署通緝
    ，林靜森於98年3 月10日中午12時20分許，擬至彰化縣警察
    局員林分局東山派出所投案，遂在途中即彰化縣員林鎮○○
    路○段16號前為警緝獲，而於未被有偵查犯罪職權之機關或
    公務員發覺本案施用第一級毒品之犯行前，即主動向詢問之
    員警供承有上開施用毒品犯行，自首而接受裁判，復經員警
    採集其尿液送驗，結果亦確呈嗎啡陽性反應，而循線查悉上
    情。
二、案經彰化縣警察局員林分局報請臺灣彰化地方法院檢察署檢
    察官偵查起訴。
    理  由
一、按除被告所犯為死刑、無期徒刑、最輕本刑為3 年以上有期
    徒刑之罪或高等法院管轄第一審案件者外，於刑事訴訟法第
    273 條第1 項程序進行中，被告先就被訴事實為有罪之陳述
    時，審判長得告知被告簡式審判程序之旨，並聽取當事人、
    代理人、辯護人及輔佐人之意見後，裁定進行簡式審判程序
    ；除簡式審判程序、簡易程序及第376 條第1 款、第2 款所
    列之罪之案件外，第一審應行合議審判，刑事訴訟法第273
    條之1 第1 項、第284 條之1 分別定有明文。本件被告林靜
    森所犯係死刑、無期徒刑、最輕本刑為3 年以上有期徒刑或
    高等法院管轄第一審案件以外之罪，並於本院行準備程序時
    就被訴事實為有罪之陳述，本院合議庭依前揭規定，經評議
    結果，裁定改由受命法官獨任行簡式審判程序，先予敘明。
二、上開犯罪事實，迭據被告於警詢、偵查中及本院審理時坦承
    不諱，且其於98年3 月10日為警查獲時所採取之尿液，經送
    鑑驗結果，確呈嗎啡陽性反應，此有彰化縣警察局員林分局
    委託檢驗尿液代號與真實姓名對照認證單及詮昕科技股份有
    限公司98年4 月3 日濫用藥物尿液檢驗報告（報告編號：00
    000000）各1 紙附卷可稽，足認被告自白與事實相符，本件
    事證明確，被告犯行洵堪認定。
三、按海洛因為毒品危害防制條例第2 條第2 項第1 款所稱之第
    一級毒品，不得施用、持有。次按，毒品危害防制條例於92
    年7 月9 日修正公布，自93年1 月9 日施行，其中第20條、
    第23條將施用毒品之刑事處遇程序，區分為「初犯」及「5
    年內再犯」、「5 年後再犯」。依其立法理由之說明：「初
    犯」，經觀察、勒戒或強制戒治後，應為不起訴處分或不付
    審理之裁定；經觀察、勒戒或強制戒治執行完畢釋放後，「
    5 年內再犯」者，因其再犯率甚高，原實施之觀察、勒戒及
    強制戒治既已無法收其實效，爰依法追訴或裁定交付審理。
    至於經觀察、勒戒或強制戒治執行完畢釋放後，「5 年後再
    犯」者，前所實施之觀察、勒戒或強制戒治已足以遮斷其施
    用毒品之毒癮，為期自新及協助其斷除毒癮，仍適用「初犯
    」規定，先經觀察、勒戒或強制戒治之程序。從而依修正後
    之規定，僅限於「初犯」及「5 年後再犯」二種情形，始應
    先經觀察、勒戒或強制戒治程序。倘被告於5 年內已再犯，
    經依法追訴處罰，縱其第三次（或第三次以上）再度施用毒
    品之時間，在初犯經觀察、勒戒或強制戒治執行完畢釋放5
    年以後，已不合於「5 年後再犯」之規定，且因已於「5 年
    內再犯」，顯見其再犯率甚高，原實施觀察、勒戒或強制戒
    治，已無法收其實效，即應依該條例第10條處罰。至於第三
    次（或第三次以上）施用毒品之時間，是否宜有期間限制？
    以多久為適宜？則分屬刑事政策、專門醫學之範圍，非審判
    機關所能決定，有待循立法途徑解決（最高法院95年5 月9
    日95年度第7 次刑事庭會議及97年9 月9 日97年度第5 次刑
    事庭會議決議參照）。本件被告前因施用毒品案件，經本院
    於89年4 月26日，以89年度毒聲字第2159號裁定送觀察、勒
    戒，因有繼續施用毒品之傾向，再經本院於同年5 月23日，
    以89年度毒聲字第2567號裁定令入戒治處所施以強制戒治，
    再經本院於同年11月10日，以89年度毒聲字第5220號裁定停
    止戒治，所餘期間交付保護管束，後經本院90年2 月14日，
    以90年度毒聲字第664 號裁定撤銷停止戒治，令入戒治處所
    繼續施以強制戒治，並於90年9 月17日執行完畢釋放，並由
    臺灣彰化地方法院檢察署檢察官於90年11月8 日，以90年度
    戒毒偵字第1627、1628、1629及1630號為不起訴處分確定；
    復於上開強制戒治執行完畢5 年內，因施用第一級毒品案件
    ，經本院於91年7 月23日，以91年度毒聲字第1833號裁定令
    入戒治處所施以強制戒治1 年，並經本院於92年7 月31日，
    以92年度訴緝字第36號判處有期徒刑8 月確定等情，有臺灣
    高等法院被告前案紀錄表及臺灣彰化地方法院檢察署刑案資
    料查註紀錄表各1 份在卷足憑；是被告本件施用第一級毒品
    海洛因之犯行，雖已逾第一次強制戒治執行完畢後5 年之期
    間，然被告既曾於強制戒治執行完畢5 年內再犯，並經依法
    追訴處罰同時並施以強制戒治，初已不合於條文所定「5 年
    後再犯」之要件，即與毒品危害防制條例第20條第3 項所定
    適用初犯之規定不符，揆諸首揭決議意旨，本件被告已於「
    5 年內再犯」，顯見其再犯率甚高，無論其「5 年內再犯」
    之時點係於上開修法前或後，亦無論其後各次施用毒品之犯
    行，是否已逾第一次觀察勒戒或強制戒治執行完畢後5 年，
    均毋須再重新施予觀察、勒戒或強制戒治之處遇程序，而應
    依毒品危害防制條第23條第2 項規定，逕予訴追處罰。綜上
    所述，本件犯罪事證明確，被告前開犯行洵堪認定，應予依
    法論科。
四、核被告所為，係犯毒品危害防制條例第10條第1 項施用第一
    級毒品罪。其持有第一級毒品海洛因之低度行為，應為施用
    之高度行為所吸收，不另論罪。又刑法第62條所謂「發覺」
    ，固非以有偵查犯罪職權之機關或人員確知其人犯罪無誤為
    必要，而於對其發生嫌疑時，即得謂為已發覺；但此項對犯
    人之嫌疑，仍須有確切之根據得為合理之可疑者，始足當之
    ，若單純主觀上之懷疑，要不得謂已發生嫌疑（最高法院72
    年度臺上字第641 號判例意旨參照）。本件被告涉犯施用第
    一級毒品之犯行，係被告另案經通緝後，擬至彰化縣警察局
    員林分局東山派出所投案，而於途中為警攔查，客觀上並無
    任何跡象足以判斷有施用毒品之犯行，故其在有偵查犯罪職
    權之機關或個人發覺其犯罪前，主動向詢問之員警自首其施
    用第一級毒品之犯行，嗣並配合接受採尿檢驗等情，此有被
    告於98年3 月10日之調查筆錄、職務報告各1 份（見警詢卷
    第2 頁反面、本院卷第48頁）附卷可憑，足認被告確係在警
    員未發現有確切之根據得為合理之懷疑前（即本案並未查扣
    得任何毒品或供施用毒品之工具等），即主動供述其施用第
    一級毒品，自屬符合自首之要件無誤，爰依刑法第62條前段
    之規定，予以減輕其刑。爰審酌被告前有多次施用毒品前科
    ，竟仍無視於毒品對於自身健康之戕害及國家對於杜絕毒品
    犯罪之禁令，一犯再犯，顯見上開刑罰實難收警惕之效，自
    不宜輕縱，應予嚴懲，惟斟酌被告施用毒品僅戕害己身，犯
    後坦承犯行，態度良好等一切情狀，量處如主文所示之刑。
據上論斷，應依刑事訴訟法第273 條之1 第1 項、第299 條第1
項前段，毒品危害防制條例第10條第1 項，刑法第11條前段、第
62條前段，判決如主文。
中    華    民    國    98    年    7     月    22    日
                  刑事第三庭          法  官  戰諭威
以上正本證明與原本無異。
如不服本判決應於收受判決後10日內向本院提出上訴書狀，並應
敘述具體理由；其未敘述上訴理由者，應於上訴期間屆滿後20日
內向本院補提理由書 (均須按他造當事人之人數附繕本)「 切勿
逕送上級法院」。
中    華    民    國    98    年    7     月    22    日
                                      書記官  陳佳宏
附錄本案論罪科刑法條：
毒品危害防制條例第10條
施用第一級毒品者，處6 月以上5 年以下有期徒刑。
施用第二級毒品者，處3 年以下有期徒刑。

司法院資訊處製作；財團法人民間司法改革基金會備份。
